臺灣臺北地方法院刑事判決　　　　　　　95年度易字第2501號
公　訴　人　臺灣臺北地方法院檢察署檢察官
被　　　告　丁○○
上列被告因詐欺案件，經檢察官提起公訴（九十五年度偵字第一
八七五六號），及移送併辦（九十六年度偵字第一０八九號），
被告於準備程序中就被訴事實為有罪之陳述，經本院合議庭裁定
依簡式審判程序審理，本院判決如下：
    主  文
丁○○連續幫助共同連續意圖為自己不法之所有，以詐術使人將
本人之物交付，處拘役伍拾日，如易科罰金，以銀元參佰元即新
台幣玖佰元折算壹日。
    事  實
一、丁○○明知申請帳戶使用係輕而易舉之事，一般人無故取得
    他人金融帳戶使用之行徑常與財產犯罪之需要密切相關，而
    可預見該名不自行申辦帳戶使用反四處蒐集他人存摺之人，
    可能係遂行不法所有意圖用以詐騙他人，又對於提供帳戶予
    他人使用雖無必引發他人萌生犯罪之確信，但仍以縱若有人
    持以犯罪亦不違反其本意，竟因懷孕，經濟陷於困窘，而基
    於幫助詐欺集團向他人詐取財物之概括犯意，先後於民國九
    十五年六月十六日前之六月份某日時，在臺北市○○區○○
    路某泡沫紅茶店、臺北市○○區○○路與興隆路口等地，將
    其所開立之臺北富邦商業銀行（帳號為000000000
    000號，下稱臺北富邦銀行）、中國信託商業銀行（帳號
    為000000000000號，下稱中國信託銀行）帳戶
    之存摺、提款卡及密碼，各以新台幣（下同）二千元之代價
    出售予真實姓名年籍不詳自稱「周先生」之成年男子，連續
    藉此幫助該不詳人士達其向他人詐取財物之目的。嗣該詐騙
    集團所屬成員於先後收受丁○○上開銀行帳戶存摺、提款卡
    及密碼後隨即基於為自己不法所有之共同概括犯意聯絡為如
    下所述詐欺犯行，使戊○○、甲○○、丙○○、乙○○等人
    陷於錯誤而各為如下所述行為：
  (一)戊○○於九十五年六月十六日上午十時四十分，在其位於臺
    北縣新店市家中接獲自稱臺北地方法院陳姓書記官之女子電
    話稱，其身分證遭人冒用開戶，要求其至銀行辦理電話銀行
    ，戊○○不疑有他，乃依其指示前往其所開立帳戶之中國國
    際商業銀行（下稱中國商銀）與臺北富邦銀行辦理設定，隨
    後又依該女子指示告知該女子語音密碼，該女子並告以須於
    同年月十九日下午十四時三十分前往臺北地方法院開偵查庭
    ，嗣其依指示前往法院開庭才知遭詐騙，而其臺北富邦銀行
    000000000000號帳戶內之款項則遭人於九十五
    年六月十六日轉出六十萬元、九十九萬元、八十三萬三千元
    至丁○○上開臺北富邦銀行帳戶內（另有自其中國商銀帳戶
    轉出九十九萬九千零十七元、七十八萬八千零十七元至「吳
    啟峰」之陽信商業銀行帳戶【吳啟峰由臺灣高雄地方法院檢
    察署通緝中】）。
  (二)甲○○於九十五年六月十九日十二時三許，接獲自稱法院人
    員以電話向其表示有欠稅案件，致甲○○陷於錯誤而依其指
    示開設郵局網路帳戶，隨後即發現其於林口郵局所開立00
    000000000000號帳戶內遭人轉帳三十萬七千元
    至丁○○上開臺北富邦銀行帳戶內，始知受騙。
  (三)丙○○於九十五年六月二十六日十二時許，在其位於臺北市
    ○○○路住家接獲佯稱臺北地方法院檢察署張書記官之男子
    來電表示其為詐欺集團成員，涉犯詐欺案件，且未依庭期前
    往法院開庭，所以需提供財務狀況及年籍資料，並匯款證明
    清白，丙○○乃誤信之，將所開立華南商業銀行帳號000
    000000000000號帳戶內之款項一百四十萬元轉
    匯至「尤士銘」之中國商銀帳號00000000000號
    帳戶，詐欺集團所屬成員騙得款項後，即再將其中之一百萬
    元轉帳至丁○○前揭中國信託銀行帳戶內，再提領一空，丙○○因等候不到法院通知始知受騙。
  (四)乙○○於九十五年六月二十九日十二時許，在其位於臺北市
    內湖區家中接獲疑似法院語音電話稱其涉及詐騙案件，其乃
    依語音指示操作，接電話之一名女子即向其訛稱其查獲一起
    詐欺案件，必須提供帳號配合調查，且為了監控帳戶，要求
    其前往新竹國際商業銀行（下稱新竹商銀）辦理約定帳戶，
    並將錢存入該帳戶中，乙○○不疑有他遂依其指示辦理開設
    00000000000號帳戶，惟其後察覺有異而查詢餘
    額時，發現其帳戶內款項已遭該詐欺集團成員轉帳四十七萬
    元至「尤士銘」之中和宜安郵局帳號0000000000
    0000號帳戶內，再轉帳至丁○○前開中國信託銀行帳戶
    ，提領一空，乙○○始知受騙（尤士銘業經臺灣板橋地方法
    院檢察署檢察官起訴，由臺灣板橋地方法院審理中）。
二、案經被害人甲○○訴由臺北市政府警察局文山第一分局報告
    臺灣臺北地方法院檢察署檢察官偵查起訴及移送併辦。
    理  由
一、訊據被告丁○○對於在上開時間、地點各以二千元代價出售
    前開二帳戶予「周」姓男子後，供詐騙集團成員為上開詐騙
    行為等情，均坦承不諱（見偵查卷第二八頁、本院準備程序
    筆錄第二頁、審判筆錄第三頁），核與被害人戊○○、甲○○、丙○○、乙○○於警詢中指訴相符（見偵查卷十六、十
    七頁、高雄市政府警察局刑案偵查卷第四至六頁、本院卷）
    ，並有甲○○林口郵局帳戶存摺影本、中華郵政公司自動櫃
    員機交易明細表二紙、中國信託九十五年九月二十七日中信
    銀集作0000000000五一號函暨所附丁○○上開帳
    戶開戶資料、印鑑卡、歷史交易查詢表、兆豐國際商業銀行
    中和分行九十五年十月二十日（95）中和字第００三八號函
    暨所附上開尤士銘中國商銀帳號00000000000號
    帳戶開戶資料、印鑑卡、交易明細表、中華郵政股份有限公
    司九十五年十月二十六日儲字第０九五０七二六四一０號函
    暨所附前揭尤士銘中和宜安郵局帳號0000000000
    0000號帳戶立帳申請書、變更事項申請書、客戶歷史交
    易清單、戊○○之臺北富邦銀行000000000000
    號帳戶存摺影本、臺北富邦銀行九十五年十二月二十一日北
    富銀木新字第０九五三二一００一二０號函暨所附丁○○前
    開帳戶交易明細資料、中華郵政股份有限公司三重郵局九十
    五年十二月二十九日營字第０九五五００三００五號函暨所
    附甲○○前揭林口郵局交易明細表、華南商業銀行匯款回條
    聯、乙○○新竹商銀00000000000號帳戶存摺及
    支存對帳單等在卷可稽（見偵查卷第十九至二一、三三至四
    三、五一至五八、七七至七九頁、高雄市警局卷第十九、二
    二頁、本院卷），可佐被告前開出於任意性之自白與事實相
    符，得採為認定事實之證據。本件事證明確，被告犯行已堪
    認定，應依法論科。
二、查被告行為後，刑法第二條及第三十三條業於九十四年二月
    二日修正公布，九十五年七月一日起施行。按行為後法律有
    變更者，適用行為時之法律，但行為後之法律有利於行為人
    者，適用最有利於行為人之法律，刑法第二條第一項定有明
    文。茲本條係規範行為後法律變更所生新舊法律比較適用之
    準據法，本身尚無新舊法比較之問題，於新法施行後，應一
    律適用新法第二條第一項之規定，為「從舊從輕」之比較（
    最高法院九十五年五月二十三日九十五年度第八次刑事庭會
    議決議參照）。而刑法第三百三十九條第一項詐欺取財罪之
    規定雖未修正，惟其法定刑除有期徒刑及拘役外，尚有罰金
    刑，而修正後之刑法第三十三條第五款既已將罰金刑之最低
    額由銀元一元即新臺幣三元，提高為新臺幣一千元，比較新
    、舊法結果，自以被告行為時即修正前之刑法第三十三條第
    五款規定較有利於被告，應依刑法第二條第一項前段，適用
    修正前之刑法第三十三條第五款之規定論科。再按刑法第二
    條第一項之規定，係規範行為後「法律變更」所生新舊法比
    較適用之準據法。故如新舊法處罰之輕重相同，即無比較適
    用之問題，非此條所指之法律有變更，即無本條之適用，應
    依一般法律適用原則，適用裁判時法（最高法院九十五年十
    一月七日第二十一次刑事庭會議決議參照），而被告行為後
    ，刑法施行法業於九十五年六月十四日增訂公布第一條之一
    ，其中第一項規定：「中華民國九十四年一月七日刑法修正
    施行後，刑法分則編所定罰金之貨幣單位為新臺幣」，第二
    項前段則規定：「九十四年一月七日刑法修正時，刑法分則
    編未修正之條文定有罰金者，自九十四年一月七日刑法修正
    施行後，就其所定數額提高為三十倍」，惟依被告行為時之
    法律即罰金罰鍰提高標準條例第一條前段，業將刑法分則罪
    名法定刑之罰金所定數額提高十倍，再由銀元換算為新臺幣
    之結果，刑法第三百三十九條第一項法定刑之罰金數額並無
    不同，對被告而言尚無有利或不利之情形，揆諸前揭說明，
    自不生新舊法比較之問題，應依一般法律適用原則，適用裁
    判時法即刑法施行法第一條之一第一項、第二項前段之規定
    ，而不再適用罰金罰鍰提高標準條例第一條前段（臺灣高等
    法院及其所屬法院九十五年十二月刑事法律座談會討論結論
    參照），併此敘明。另按幫助犯之成立，主觀上行為人須有
    幫助故意，客觀上須有幫助行為，意即需對於犯罪與正犯有
    共同之認識，而以幫助之意思，對於正犯資以助力，而未參
    與實施犯罪之行為者而言，最高法院七十五年度台上字第一
    五０九號、八十八年度台上字第一二七０號判決意旨均同此
    見解。是核被告將所有上開臺北富邦銀行、中國信託銀行帳
    戶（含存摺、提款卡、密碼）提供予「周」姓男子所屬之詐
    騙集團，供其等詐騙被害人財物，其顯係基於幫助他人詐取
    財物之犯意，且所為提供銀行存摺、提款卡及密碼予他人之
    行為，亦屬刑法詐欺罪構成要件以外之行為，被告既以幫助
    他人犯罪之意思而參與犯罪構成要件以外之行為，自應成立
    刑法第三百三十九條第一項詐欺取財罪之幫助犯，是核被告
    所為，係犯刑法第三百三十九條第一項、第三十條第一項之
    幫助詐欺罪，並應依修正前刑法第三十條第二項之規定，按
    正犯之刑減輕之。又按連續幫助與幫助連續為不同之犯罪態
    樣，如基於概括犯意，多次幫助他人犯罪，為連續幫助，該
    幫助者有多次犯罪行為；如以一幫助行為，幫助他人連續犯
    罪，則為幫助連續，就幫助犯而言，僅有一次犯罪行為，最
    高法院八十七年度台上字第三八六五號亦著有判決可資參照
    ，而刑法第五十六條連續犯之規定雖經刪除，被告之先後二
    次交付帳戶之幫助詐欺之犯罪行為，於新法施行後，應予分
    論併罰，此刪除雖非犯罪構成要件之變更，但顯已影響行為
    人刑罰之法律效果，自屬法律有變更，依刑法第二條第一項
    規定，比較新、舊法結果，仍應適用較有利於被告之行為時
    法律，則被告先後多次幫助詐欺取財犯行，時間緊接，方法
    相同，觸犯基本構成要件相同之罪，顯係基於概括犯意而為
    之，應依修正前刑法第五十六條連續犯之規定論以一罪，並
    依法加重其刑，且依法先加後減之。又上開自稱「周」姓男
    子、「陳」姓女書記官、「張」姓男書記官及不詳姓名人士
    所屬詐騙集團等人間就前揭詐欺犯行，有犯意聯絡及行為分
    擔，均為共同正犯，且各次詐欺犯行間，時間緊接，觸犯構
    成要件相同之罪，亦為修正前刑法第五十六條之連續犯，均
    附此說明。爰審酌被告前曾因賭博案件經判決執行，有臺灣
    高等法院被告前案紀錄表可參，雖未構成累犯，然素行未佳
    ，提供帳戶予詐騙集團使用，所為已影響社會正常交易安全
    ，增加被害人尋求救濟之困難，並使犯罪之追查趨於複雜，
    危害社會情節甚鉅，應予嚴懲，惟其犯罪後已坦承犯行，因
    生活無著，一時失慮而犯本件，且現有正當工作，有在職證
    明一紙可稽等一切情狀，量處如主文所示之刑。再查，被告
    行為後，刑法第四十一條第一項前段修正為「犯最重本刑為
    五年以下有期徒刑以下之刑之罪，而受六個月以下有期徒刑
    或拘役之宣告者，得以新臺幣一千元、二千元或三千元折算
    一日，易科罰金」，然依被告行為時法律，即修正前刑法第
    四十一條第一項前段：「犯最重本刑為五年以下有期徒刑以
    下之刑之罪，而受六個月以下有期徒刑或拘役之宣告，因身
    體、教育、職業、家庭之關係或其他正當事由，執行顯有困
    難者，得以一元以上三元以下折算一日，易科罰金」，暨修
    正前罰金罰鍰提高標準條例第二條（現已刪除）：「依刑法
    第四十一條易科罰金者，均就其原定數額提高為一百倍折算
    一日；法律所定罰金數額未依本條例提高倍數，或其處罰法
    條無罰金刑之規定者，亦同」等規定，易科罰金之折算標準
    最高為銀元三百元即新臺幣九百元，最低為銀元一百元即新
    臺幣三百元，比較新、舊法結果，適用被告行為時即修正前
    之法律，對被告較為有利，爰併依刑法第二條第一項前段之
    規定，適用修正前刑法第四十一條第一項前段，諭知易科罰
    金之折算標準。
三、移送併辦即被告提供帳戶供詐騙集團向被害人戊○○詐騙部
    分，雖未據檢察官起訴，然與起訴後經本院認定有罪部分有
    修正前連續犯之裁判上一罪關係，為起訴效力所及，本院自
    得併予審酌，附此說明。
據上論斷，應依刑事訴訟法第二百七十三條之一第一項、第二百
九十九條第一項前段，現行刑法第二條第一項前段、第三百三十
九條第一項、第三十條第一項、第二項，修正前刑法第五十六條
、第四十一條第一項前段，刑法施行法第一條之一第一項、第二
項前段，修正前罰金罰鍰提高標準條例第二條，現行法規所定貨
幣單位折算新臺幣條例第二條，判決如主文。
本案經檢察官侯靜雯到庭執行職務
中　　華　　民　　國　　96　　年　 　2　　月　　27　　日
　　　　　　　　　刑事第四庭    法　官  黎惠萍
上正本證明與原本無異。
如不服本判決，應於判決送達後10日內向本院提出上訴狀（應抄
附繕本）。告訴人或被害人如對於本判決不服者，應具備理由請
求檢察官上訴，其上訴期間之計算係以檢察官收受判決正本之日
期為準。
                                書記官  楊麗娟
中　　華　　民　　國　　96　　年　　3 　　月　　1 　　日
附錄本案論罪科刑法條全文
刑法第三百三十九條第一項
中華民國刑法第三百三十九條
（普通詐欺罪）
意圖為自己或第三人不法之所有，以詐術使人將本人或第三人之
物交付者，處五年以下有期徒刑、拘役或科或併科一千元以下罰
金。
以前項方法得財產上不法之利益或使第三人得之者，亦同。
前二項之未遂犯罰之。
